臺灣高雄地方法院刑事判決　　　　　　　96年度易字第2309號
公　訴　人　臺灣高雄地方法院檢察署檢察官
被　　　告　甲○○
　　　　　　　　　　（現於台灣屏東戒治所戒治中）
　　　　　　丙○○
上列被告因竊盜案件，經檢察官提起公訴（96年度速偵字第327
號），被告均於本院準備程序為有罪之陳述，經告知簡式審判程
序之旨，並聽取檢察官及被告之意見後，裁定改依簡式審判程序
審理，並判決如下：
    主  文
甲○○共同犯竊盜罪，累犯，處有期徒刑伍月，如易科罰金，以
新台幣壹仟元折算壹日。未扣案之手推車壹台，沒收。
丙○○共同犯竊盜罪，累犯，處有期徒刑柒月。未扣案之手推車
壹台，沒收。
    事  實
一、甲○○於民國82年間因違反肅清煙毒條例案件，經本院以82
    年度訴字第2538號判決判處有期徒刑3 年4 月確定；另因違
    反麻醉藥品管理條例等案件，經本院以83年度訴緝字第220
    號判決各判處有期徒刑8 月、4 月，應執行有期徒刑10月確
    定。再於83年間因違反肅清煙毒條例案件，經本院以83年度
    訴字第2661號判決判處有期徒刑3 年6 月，並與上開違反麻
    醉藥品管理條例等案件所處徒刑合併定應執行刑有期徒刑4
    年4 月確定，上開各罪刑經接續執行，至86年6 月7 日縮短
    刑期假釋出監；嗣於88年間因施用毒品案件，經本院以88年
    度訴字第2171號判決判處有期徒刑9 月確定，並與上開假釋
    經撤銷後之殘刑有期徒刑4 年6 月2 日接續執行，甫於94年
    2 月27日縮短刑期執行完畢。丙○○則於86年間因違反肅清
    煙毒條例等案件，經本院以86年度訴字第857 號判決判處有
    期徒刑3 年1 月、4 月，應執行有期徒刑3 年4 月確定，於
    87年10月28日假釋出監，嗣經撤銷假釋而繼續執行殘刑有期
    徒刑1 年11月27日，甫於91年8 月27日縮短刑期執行完畢。
    。詎均仍不知悔改，竟共同基於意圖為自己不法所有之竊盜
    犯意聯絡，於96年6 月14日3 時15分許，由甲○○騎乘車號
    ONX-11 0號重型機車搭載丙○○，並且在機車後方拉綁丙○
    ○所有之鐵製手推車，行經高雄縣橋頭鄉○○路24之7 號前
    ，因見該處騎樓置有郝林根所有價值約新台幣（下同）6000
    元之不銹鋼香爐1 個，即共同以徒手將上開不銹鋼香爐搬運
    置於其手推車上之方式竊取之，得手後，再同乘上開機車將
    該香爐拉運離開現場。嗣於同日3 時20分許，甲○○與丙○
    ○共乘上開機車拉載前開不銹鋼香爐行經高雄縣橋頭鄉○○
    路忠孝巷時，為巡邏員警當場查獲，並扣得上開不銹鋼香爐
    1 個。
二、案經郝林根訴由高雄縣政府警察局岡山分局報告臺灣高雄地
    方法院檢察署檢察官偵查起訴。
    理  由
一、本件被告甲○○、丙○○所犯係死刑、無期徒刑、最輕本刑
    為3 年以上有期徒刑以外之罪，其等於準備程序中就被訴事
    實均為有罪之陳述，經本院告知簡式審判程序之旨，並聽取
    公訴人及被告2 人意見後，裁定進行簡式審判程序，合先敘
    明。
二、上揭事實，業據被告甲○○、丙○○於警詢、偵查中及本院
    審理時均供承不諱，核與證人即告訴人郝林根於警詢中證述
    之情節相符，並有高雄縣政府警察局岡山分局扣押筆錄2 份
    、扣押物品目錄表、領結各1 紙，現場暨扣案贓物照片共8
    張在卷可稽，足認被告2 人之自白均與事實相符，堪予採為
    本案論罪科刑之依據。本件事證明確，被告2 人之犯行均洵
    堪認定，應依法論科。
三、核被告甲○○、丙○○所為，均係犯刑法第320 條第1 項竊
    盜既遂罪。被告2 人就上開犯行，互有犯意聯絡及行為分擔
    ，爰依刑法第28條規定，論以共同正犯。又甲○○於82年間
    因違反肅清煙毒條例案件，經本院以82年度訴字第2538號判
    決判處有期徒刑3 年4 月確定；另因違反麻醉藥品管理條例
    等案件，經本院以83年度訴緝字第220 號判決各判處有期徒
    刑8 月、4 月，應執行有期徒刑10月確定。再於83年間因違
    反肅清煙毒條例案件，經本院以83年度訴字第2661號判決判
    處有期徒刑3 年6 月，並與上開違反麻醉藥品管理條例等案
    件所處徒刑合併定應執行刑有期徒刑4 年4 月確定，上開各
    罪刑經接續執行，至86年6 月7 日縮短刑期假釋出監；嗣於
    88年間因施用毒品案件，經本院以88年度訴字第2171號判決
    判處有期徒刑9 月確定，並與上開假釋經撤銷後之殘刑有期
    徒刑4 年6 月2 日接續執行，並於94年2 月27日縮短刑期執
    行完畢。丙○○則於86年間因違反肅清煙毒條例等案件，經
    本院以86年度訴字第857 號判決判處有期徒刑3 年1 月、4
    月，應執行有期徒刑3 年4 月確定，於87年10月28日假釋出
    監，嗣經撤銷假釋而繼續執行殘刑有期徒刑1 年11月27日，
    並於91年8 月27日縮短刑期執行完畢，有臺灣高雄地方法院
    檢察署刑案資料查註紀錄表及臺灣高等法院被告前案紀錄表
    各2 份在卷可考，其等於有期徒刑執行完畢後5 年內，故意
    再犯本件有期徒刑以上之罪，均為累犯，各應依刑法第47條
    第1 項規定加重其刑。爰審酌被告2 人均值青壯年歲，卻不
    思循正當工作以獲致財物維生，侵害個人之財產權益，且被
    告丙○○前於93年間因竊盜案件，分別經本院以93年度簡字
    第3423號判決判處有期徒刑6 月、以93年度易字第1844號判
    決判處1 年8 月確定，經接續執行後，於96年2 月15日假釋
    出監，有上開刑案資料查註紀錄表及前案紀錄表可查，此次
    再犯本件竊盜犯行，顯見其並無悔意，惟念及被告2 人犯後
    均始終坦承犯行，所竊之財物價值非鉅，且已發還予告訴人
    郝林根等一切情狀，各量處如主文所示之刑，並考量被告甲
    ○○係國中畢業，以水電工為業，每月收入約3 萬元等情（
    警卷第3 頁、院卷第71頁），併諭知如主文所示之易科罰金
    折算標準。又按共同正犯因相互間利用他人之行為，以遂行
    其犯意之實現，本於責任共同之原則，有關沒收部分，對於
    共犯間供犯罪所用之物，自均應為沒收之諭知；本件未扣案
    之手推車1 台，係被告丙○○所有作為竊取前開不銹鋼香爐
    之工具，已據被告丙○○供承在卷（院卷第69頁），堪認係
    被告所有供本件犯罪所用之物，爰依刑法第38條第1 項第2
    款規定，併予宣告沒收。至公訴意旨雖認被告丙○○正值青
    年，身強體健，竟不思以正當工作獲取財物，而一再為竊盜
    犯行，有其刑案資料查註紀錄表在卷可憑，足見有犯罪習慣
    ，僅藉刑之執行不足以根絕其犯罪習性，而認被告有依刑法
    第90條第1 項規定，於刑之執行前令入勞動場所強制工作之
    必要，固非無見。惟按有犯罪之習慣或因遊蕩或懶惰成習而
    犯罪者，於刑之執行前，令入勞動場所，強制工作；前項之
    處分期間為3 年。但執行滿1 年6 月後，認無繼續執行之必
    要者，法院得免其處分之執行，刑法第90條著有明文。且按
    刑法上規定之犯罪習慣，係指犯罪已成為日常之慣性行為，
    而竊盜犯有無犯罪習慣，固為事實審法院之職權，但行為人
    之犯罪成為習慣，在客觀上有於較長之一段時間內反覆為多
    次犯罪行為之情狀，是以犯罪之次數多寡及犯罪時間之長短
    ，應為認定有無犯罪習慣之重要因素，事實審法院在認定行
    為人有無犯罪習慣時，對行為人犯罪之次數及賡續之時間等
    情況，如未以之作為認定之依據，則其職權之行使，難謂適
    法（最高法院79年度台上字第4255號、73年度台上字第981
    號判決參照）。又按刑法上之習慣犯，與累犯、連續犯之性
    質有別，必須有具體之事實，足資證明行為人有犯罪之惡習
    及慣行，始有習慣犯規定之適用，並非一有累犯或連續犯之
    情形，即可認為有犯罪之習慣（最高法院54年度臺上字第30
    41號判決要旨參照）。再按保安處分係對受處分人將來之危
    險性所為拘束其身體、自由等之處置，以達教化與治療之目
    的，為刑罰之補充制度。我國現行刑法採刑罰與保安處分雙
    軌制，係在維持行為責任之刑罰原則下，為協助行為人再社
    會化之功能，以及改善行為人潛在之危險性格，期能達成根
    治犯罪原因、預防犯罪之特別目的。然因保安處分之措施亦
    含社會隔離、拘束身體自由之性質，其限制人民之權利，實
    與刑罰同，本諸法治國家保障人權之原理及刑法之保護作用
    ，保安處分之宣告，亦須本諸比例原則，使與行為人所為行
    為之嚴重性、行為人所表現之危險性，及對於行為人未來行
    為之期待性相當。而保安處分中之強制工作，旨在對於嚴重
    職業性犯罪及欠缺正確工作觀念或無正當工作因而犯罪者，
    強制其從事勞動，學習一技之長及正確之謀生觀念，使其日
    後重返社會，能適應社會生活，期以達成刑法教化、矯治之
    目的（司法院大法官會議釋字第471 號解釋暨理由書、釋字
    第528 號解釋及最高法院91年度台上字第4625號判決意旨參
    照）。揆諸上揭解釋及判決意旨，因保安處分實質上亦具有
    刑罰之性質，故其宣告應符合比例原則，且法院應審酌行為
    人所為行為之嚴重性、行為人所表現之危險性及對於行為人
    未來行為之期待性，決定應否令入勞動處所強制工作。經查
    ，被告丙○○雖於93年間因竊盜案件，經本院各判處有期徒
    刑6 月、1 年8 月確定，已如前述，惟與本次竊盜犯行已相
    隔3 年，且本件僅查獲1 次共同竊盜犯行，並佐以被告丙○
    ○於本院審理時所供：伊現以鐵工為業，工作不固定，但若
    工頭叫就會去，每月平均收入為2 萬元等語（院卷第69、71
    頁），是尚難認其恃竊盜維生，或有因遊蕩或懶惰成習致有
    犯罪之習性，而認其具高度之潛在危險性格。再者，本院已
    審酌刑法第57條所列舉之事項及其他一切情狀，判處被告丙
    ○○如上之徒刑，已屬罪刑相當，並足以體現司法正義，契
    合社會感情，而諭知被告強制工作既非矯正其竊盜犯行之唯
    一方法，且藉強制工作手段以矯正被告犯罪習性應合乎一定
    之比例，並求得法益間之均衡等情綜合以觀，本院認尚無對
    被告丙○○宣告強制工作之必要。是以，爰不諭知被告丙○
    ○於刑之執行前，令入勞動場所強制工作，附此敘明。
據上論斷，應依刑事訴訟法第273 條之1 第1 項、第284 條之1
、第299 條第1 項前段，刑法第28條、第320 條第1 項、第47條
第1 項、第38條第1 項第2 款，判決如主文。
本案經檢察官乙○○到庭執行職務。
中　　華　　民　　國　　96　　年　　9 　　月　　28　　日
                  刑事第十三庭  法　官　蔣志宗
以上正本證明與原本無異。
如不服本判決，應於判決送達後10日內，向本院提出上訴狀。
中　　華　　民　　國　　96　　年　　9 　　月　　28　　日
                                書記官　李憶如
附錄本件論罪科刑之法條：
中華民國刑法第320條
（普通竊盜罪、竊佔罪）
意圖為自己或第三人不法之所有，而竊取他人之動產者，為竊盜
罪，處5 年以下有期徒刑、拘役或5 百元以下罰金。
意圖為自己或第三人不法之利益，而竊佔他人之不動產者，依前
項之規定處斷。
前二項之未遂犯罰之。
